臺灣臺中地方法院交通事件裁定　　　　 96年度交聲字第621號
原處分機關　交通部公路總局臺中區監理所臺中市監理站
異議人即
受處分人　　甲○○
上列受處分人因違反道路交通管理處罰條例案件，對於交通部公
路總局臺中區監理所臺中市監理站於民國96年6月13日所為之處
分（原處分案號：裁監稽違字第裁61-H00000000號、61-GB00000
00）聲明異議，本院裁定如下：
    主  文
原處分均撤銷。
甲○○不罰。
    理  由
一、原處分機關交通部公路總局臺中區監理所臺中市監理站略以
    ：受處分人即異議人甲○○（下稱受處分人）所有OBP-818
    號重型機車，於民國88年11月15日15時03分許，在臺中縣
    大里市○○路○段741之3號處，因「1、騎機車未戴安全帽；
    2、經警鳴笛攔查不停加速逃逸」之違規；91年9月2日17
    時31分許，在臺中市○○路處，因「停車位置不依規定」，
    之違規，分別經臺中縣警察局、臺中市警察局第三分局以違
    反道路交通事件通知單（單號：中縣警交字第H00000000號
    、中市警交字第GB0000000號）舉發，嗣受處分人未於期限
    內到案，原處分機關遂於96年6月13日，分別依違反道路交
    通管理處罰條例第31條第3項、第60條第2項第1款、第56條
    第1項9款，以裁監稽違字第裁61-H00000000號、61-GB00000
    00號裁處罰鍰新臺幣（下同）1400、600元，逾期則依處罰
    主文規定處分，於法並無不合等語。
二、本件受處分人聲明異議意旨略以：車主即受處分人名下2張
    違規紅單（單號GB0000000、H00000000號），因不詳此單所
    開為何，請求監理站代調照片，以確定違規事由，監理站因
    時間較久無保存照片，遂申訴警察局調違規資料後，收到警
    察局來函通知警察局已無保留資料，連掛號信件由何人簽收
    也不知道，裁決處最低罰額二千元整。本人認為紅單未繳，
    資料應保存完整，未銷案紅單現所有資料都沒有，卻要民眾
    繳錢，實感冤枉，況家中並無人有留意收到這2張掛號，實
    無理由要民眾繳錢等語。
三、按處理違反道路交通管理事件之有關資料、簿冊等應妥為保
    存，保存屆滿1年者，得予以銷毀；但未結案或涉及刑事責
    任之有關文件，仍繼續保存，違反道路交通管理事件統一裁
    罰基準及處理細則第79條規定甚明。次按反道路交通管理事
    件行為人，未依規定自動繳納罰鍰，或未依規定到案聽候裁
    決，處罰機關應依基準表於舉發違反道路交通管理事件通知
    單送達且逾越應到案期限60日之3個月內，逕行裁決之，違
    反道路交通管理事件統一裁罰標準及處理細則第44條第1項
    亦有明文。惟該條項規定乃必以處罰機關須在行為人合法收
    受舉發通知單且逾越應到案期限60日之3個月內，未依規定
    自動繳納罰鍰，或未依規定到案聽候裁決時，方能逕行裁決
    ；易言之，如處罰機關之裁決已逾越3個月之法定期限，即
    難認處罰機關逕行裁決係屬合法。本件受處分人既已否認前
    揭交通違規事實，原處分機關如欲援引上開交通管理處罰條
    例之相關規定，對於受處分人裁處行政罰鍰等不利益行政處
    分，自應提出適切證據資料，或指出得以證明受處分人交通
    違規之證據方法俾供法院審究該裁罰處分是否合法、妥當。
    經查：原處分機關所裁決之事實及舉發單送達情形，固有中
    縣警交字第H00000000號舉發通知單、交通部公路總局臺中
    區監理所臺中市監理站裁監稽違字第裁61-H00000000號、61
    -GB0000000號裁決書、中華民國郵政91年9月17日交寄大宗
    掛號函件執據、臺中市監理站查詢資料報表等在卷可參。惟
    參諸前揭說明，本件舉發機關雖稱曾將上開舉發通知單以掛
    號方式郵寄受處分人，然並未檢具上開舉發通知單之送達證
    書，亦無此逕行舉發之違規採證相關資料過院供參，是本件
    既未有違規採證照片或相關資料，則該車號OBP-818機車究
    否有舉發單所載之違規行為，已無從認定。
四、再者，上開舉發通知單是否有合法送達亦屬未明，參諸卷附
    臺中警察局第三分局96年5月24日中分三交字第0960013899
    號函示略以：「本案業於91年9月17日以掛號郵件（掛號號
    碼：4 49017）郵寄車籍地：臺中縣大里市○○里○○街10
    號，復查該郵件尚『無』退回本分局，且已逾郵局查詢期限
    6個月」等語，臺中縣警察局96年5月24日中縣警交字第0960
    046466號函示略以：「本案已逾文書資料保存期限，本局『
    無』資料可稽」等語，則依現存卷證，尚無法確定已對受處
    分人為合法送達，而受處分人亦稱：「家中並無人有留意收
    到本件2張罰單掛號，警察局亦無保留資料，連掛號信件由
    何人簽收也不知道」等語，再經本院去函臺灣郵政股份有限
    公司臺中郵局查詢本件舉發通知單送達情形，經中華郵政股
    份有限公司臺中郵局答覆：「經查臺中市警察局第二分局於
    91年9月17日交寄甲○○（住址：台中縣大里市○○里○○
    街10號）第449017號大宗掛號郵件送達情形乙節，因逾郵件
    查詢期限，且相關資料已逾保存期限依規定熔銷無法查知」
    等語，有該局96年7月11日中投字第0961200206號函附卷可
    稽。則本2件交通違規事實係發生於88年11月15日及91年9月
    2日，直至96年6月13日原處分機關作成裁決，迄今仍在本院
    進行交通聲明異議程序，並未結案，揆諸前揭違反道路交通
    管理事件統一裁罰基準及處理細則第79條但書規定，原處分
    機關自應繼續妥善保管舉發通知單、採證資料等相關證物，
    以供將來行政救濟程序論證之需。是原處分機關既已接收原
    舉發單位所送關於本案交通違規事實之相關證物，依法即有
    妥善保存之法定義務，對其疏於注意保管證物致使裁決基礎
    事實不明之不利益，自不能責由受處分人承擔，而應朝向有
    利於受處分人之認定，藉以保障民眾權益，並促使行政機關
    謹慎履行證物保管義務。從而，本2件舉發既無採證照片及
    相關送達資料足供本院認定受處分人涉有前揭交通違規事實
    ，已難率認原處分機關所為裁罰確屬有據。果如是，原處分
    機關在受處分人有無合法收受舉發通知單尚無從判斷之情況
    下，即以逾期不到案裁罰，於法亦難謂合。抑有進者，原處
    分機關設若認該舉發通知單已於91年9月17日經郵局大宗掛
    號寄送，已屬合法送達，則依常情判斷，其送達日期距本件
    裁決日期即96年6月13日竟已達4年9個月之久，當已遠逾統
    一裁罰標準第44條第1項規定「3個月內」之法定期限，是原
    處分機關仍予以裁處最低罰鍰，猶非法之所許。從而，本件
    違規案件既未有合法送達之證明，而舉發單所載逕行舉發之
    違規事實亦未有違規採證照片供佐，其違規證據顯有不足，
    受處分人執此為由聲明異議，尚非全然無憑。
五、綜上，原處分機關未能詳予審酌上情，逕依道路交通管理處
    罰條例第31條第3項、第60條第2項第1款、第56條第1項9款
    ，分別以裁監稽違字第裁61-H00000000號、61- GB0000000
    號裁處受處分人罰鍰1400、600元，自有未洽，是認上開處
    分均應予撤銷，並為受處分人不罰之諭知。
據上論斷，應依道路交通管理處罰條例第87條第2項，道路交通
案件處理辦法第20條之規定，裁定如主文。
中　　華　　民　　國　　96　　年　　7 　　月　　26　　日
　　　　　　　　　臺灣臺中地方法院交通法庭
                      法　官　吳崇道
以上正本證明與原本無異。
如不服本裁定應於送達後5日內向本院提出抗告狀。
  　　　　　　　　　　書記官　黃舜民
中　　華　　民　　國　　96　　年　　7 　　月　　26　　日
